臺灣高等法院刑事裁定                 100年度聲字第2999號
聲  請  人  邱群傑律師
被      告  苑汝琦
上列聲請人因被告違反毒品危害防制條例案件，聲請具保停止羈
押，本院裁定如下：
    主  文
聲請駁回。
    理  由
一、聲請人因被告苑汝琦違反毒品危害防制條例案件，前經本院
    訊問後，認犯罪嫌疑重大，所犯為最輕本刑為無期徒刑之罪
    ，並經原審判決有罪且受宣告有期徒刑18年以上之重刑，有
    事實足認顯有逃亡之虞，具有刑事訴訟法第101條第1項第1
    、3款情形，非予羈押，顯難進行審判，而於民國100年8月3
    日裁定執行羈押。
二、聲請意旨略以：(一)被告到案後，除自白坦承犯行外，並主動
    供出同案被告陳榮順及配合警方偵辦，而被告所涉販賣、運
    輸毒品之事實，亦經同案被告RlCKY SHU、陳榮順、邱亦龍
    等人於偵查及原審中證述明確，所有人證、物證皆已調查蒐
    集完備，被告上訴亦僅指摘原判決未適用自首及毒品危害防
    制條例第17條減免其刑之規定，對於犯罪事實並無爭執，本
    案應不致有勾串共犯或湮滅、偽造、變造證據之情事。(二)於
    羈押前，被告有固定之住居所及工作，家人亦均生活在臺灣
    ，被告殊無可能為逃避刑罰之執行，棄家人於不顧而逃亡在
    外，況被告到案後坦承犯行，主動供出共犯陳榮順，協助警
    方追查毒品來源，期能獲得減刑，顯有接受刑罰執行之意，
    卷內亦無具體事證足認被告有逃亡之虞。(三)被告於97年遭受
    重大車禍，身體已有多處嚴重損傷、骨折尚未痊癒，羈押期
    間多次戒護就診，陸續診斷出右膝挫傷、足底筋膜炎、趾關
    節炎、左第4第5趾截肢術後合併第4趾蹠關節癒合不良、右
    膝不穩定疑十字韌帶斷裂、右下肢肌肉萎縮合併關節不穩定
    等傷勢，礙於看守所醫療設備不足，所能提供之照護有限，
    始終無法接受妥善完整之治療，致傷勢遲遲無法復原，被告
    目前所需手術及治療項目預計有：右膝關節術後十字韌帶重
    建、左手掌皮瓣移植及後續疤痕鬆弛手術、右小腿腓神經損
    傷併垂足、左腳變形矯正、左股骨骨髓內訂取出等，由於上
    開手術及治療需要由專業醫療機構進行，且復健時間較長，
    非看守所內聘僱之醫護人員所能勝任。爰請賜准具保停止羈
    押，並酌定新台幣100萬元以下之保證金，以體恤被告經濟
    狀況及尚須負擔巨額醫療費用等語。
三、按被告經法官訊問後，認為犯罪嫌疑重大，而有逃亡或有事
    實足認為有逃亡之虞，或所犯為死刑、無期徒刑或最輕本刑
    為5年以上有期徒刑之罪，非予羈押，顯難進行審判，得羈
    押之，刑事訴訟法第101條第1項第1款、第3款定有明文。此
    所謂之羈押，乃拘禁被告之強制處分，其目的係在於保全證
    據、確保刑事訴訟程序之進行及刑罰權之執行。是被告經法
    官訊問後，究竟有無刑事訴訟法第101條第1項各款之情形，
    均屬事實問題，法院應按訴訟之程度、卷證資料及其他一切
    情事斟酌之。次按刑事訴訟法第101條第1項第3款規定之羈
    押，係因被告所犯為死刑、無期徒刑或最輕本刑為5年以上
    有期徒刑之罪者，其可預期判決之刑度既重，該被告為規避
    刑罰之執行而妨礙追訴、審判程序進行之可能性增加，國家
    刑罰權有難以實現之危險，該規定旨在確保訴訟程序順利進
    行，使國家刑罰權得以實現，以維持重大之社會秩序及增進
    重大之公共利益，其目的洵屬正當。又基於憲法保障人民身
    體自由之意旨，被告犯重罪條款之罪嫌疑重大者，仍應有相
    當理由認為其有逃亡、湮滅、偽造、變造證據或勾串共犯或
    證人等之虞，法院斟酌命該被告具保、責付或限制住居等侵
    害較小之手段，均不足以確保追訴、審判或執行程序之順利
    進行，始符合該條款規定，非予羈押，顯難進行追訴、審判
    或執行之要件，此際羈押乃為維持刑事司法權有效行使之最
    後必要手段，於此範圍內，尚未逾越憲法第23條規定之比例
    原則，符合司法院釋字第392號、第653號、第654號解釋意
    旨，與憲法第8條保障人民身體自由及第16條保障人民訴訟
    權之意旨，尚無違背（同院釋字第665號解釋意旨參照）。
四、經查：
  (一)本件被告涉犯運輸第一級毒品、販賣第一級毒品及私運管制
    物品進口等犯行共3次，業據被告坦承不諱，復有同案被告
    RlCKY SHU、陳榮順、邱亦龍等人之證述及相關卷證資料為
    憑，並經原審法院以99年度重訴字第15號分別判處有期徒刑
    18年、18年及無期徒刑，並定應執行為無期徒刑在案，足認
    被告犯罪嫌疑重大，且所犯運輸、販賣第一級毒品罪為最輕
    本刑無期徒刑之重罪。衡諸被告因已受重刑之諭知，且其犯
    行事證明確，可預期被告逃匿以規避後續審判程序之進行及
    將來刑罰執行之可能性甚高，而有逃亡之虞，本院經斟酌全
    案情節、被告犯行所生之危害、對被告自由拘束之不利益及
    防禦權行使限制之程度後，認若以命具保、責付或限制住居
    等侵害較小之手段，均不足以確保後續審判或將來執行程序
    之順利進行，非予羈押，國家審判及刑罰權即有難以實現之
    危險，因而裁定羈押被告。從而，聲請意旨所指被告於羈押
    前有固定之住居所及工作，家人均生活在臺灣暨被告於偵審
    中坦承犯行等情，並不足資為被告受重刑諭知後，將來無逃
    亡之虞之擔保。
  (二)至聲請意旨所稱被告罹患之前揭病症，前業經原審函詢法務
    部矯正署臺北看守所，經該所以99年10月1日北所衛字第099
    0010246號函復稱：「收容人（即被告）因罹患右膝前十字
    和後十字韌帶撕裂併腓神經損傷，右手砸傷合併肌腱受損及
    疤痕攣縮、右腳垂足等症，多次於所內門診診療，本所並分
    別為99年6月23日、同月7月6、16日戒送亞東紀念醫院骨科
    門診，據該院診斷證明書所載診斷分別為右膝挫傷、足底筋
    膜炎，趾關節炎、左第4第5趾節肢術後合併第4趾蹠關節癒
    合不良，依其病況本所將擇日戒送外醫複診」等語，有該函
    文及所附被告於看守所就診之病歷單、放射科檢查申請報到
    單、亞東紀念醫院診斷證明書在卷可稽（見原審99年度聲字
    2058號卷(二)第3至15頁）。則上述病症，尚非不得在看守所
    內或透過戒護就醫方式為檢查及治療，且觀諸該所嗣以99年
    10月5日北所衛字第0991301557號函復原審稱：「本所收容
    人苑汝琦於99年10月1日戒送亞東紀念醫院骨科門診後返所
    ，據該院診斷證明書所載診斷為『胸腰椎骨折已癒合』」等
    情，此亦有該函文及所附放射科檢查申請報告單、亞東紀念
    醫院診斷證明書在卷可參（見同上卷第17至28頁），益徵被
    告現罹之疾病，尚無非保外治療顯難痊癒之情形。是此部分
    所述，難認已符合刑事訴訟法第114條第3款所定不得駁回具
    保停止羈押聲請之要件。此外，本院既非以被告有湮滅證據
    、勾串共犯或證人之虞為由而羈押被告，則聲請意旨有關此
    部分之陳述，核與本件羈押當否之判斷無關。
  (三)綜上所述，被告前開羈押原因尚未消滅，所請具保停止羈押
    ，自難准許，應予駁回。
據上論斷，應依刑事訴訟法第220條，裁定如主文。
中    華    民    國   100    年    9     月    30    日
                     刑事第五庭  審判長法  官  王敏慧
                                       法  官  白光華
                                       法  官  崔玲琦
以上正本證明與原本無異。
如不服本裁定，應於收受送達後五日內向本院提出抗告狀。
                                       書記官  馬佳瑩
中    華    民    國   100    年    10    月    3     日